臺灣高雄地方法院刑事判決　　　　　　　 96年度易字第501號
公　訴　人　臺灣高雄地方法院檢察署檢察官
被　　　告　丙○
上列被告因違反保護令案件，經檢察官提起公訴（95年度偵字第
29334號），本院判決如下：
    主  文
丙○違反法院依家庭暴力防治法第十四條第一項之禁止實施家庭
暴力行為、命遠離住所、工作場所之民事通常保護令裁定，處有
期徒刑伍月，如易科罰金，以新臺幣貳仟元折算壹日。
    事  實
一、丙○與乙○具有現為四親等以內旁系血親之弟姊身分關係，
    屬於家庭暴力防治法第3 條第4 款所定之家庭成員關係。丙
    ○前經本院家事法庭於民國95年3 月21日，以95年度家護字
    第179 號裁定核發民事通常保護令，認其於95年1 月29日上
    中午12時30分許，在其姊乙○位於高雄市新興區○○○路35
    號之住處及其工作場所樓下店面，以三字經大聲辱罵乙○，
    之後又一直打電話騷擾乙○，致使乙○不堪其擾，因而依家
    庭暴力防治法第14條第1 、2 、4 款（修正前原條號為第13
    條）規定，以上開民事通常保護令，裁定令丙○不得對乙○
    實施身體或精神上不法侵害之行為，並不得直接或間接對之
    為騷擾、通話行為，且應遠離乙○住居所即高雄市新興區○
    ○○路35號（3 、4 、5 樓）、工作場所即高雄市新興區（
    保護令誤載為苓雅區○○○○路35號（1 、2 樓）至少100
    公尺，有效期間為1 年。該保護令經丙○收受並確定後，由
    高雄縣政府警察局新興分局警員向丙○執行。詎丙○仍不知
    遵守，竟基於違反上開保護令之犯意，於95年9 月29日上午
    11時50分許，至上開高雄市新興區○○○路35號1 樓乙○住
    居所及工作場所範圍內，與乙○發生爭執後，即揮拳毆打乙
    ○臉部，致乙○受有右眼框腫痛之傷害（傷害部分已撤回告
    訴，業經臺灣高雄地方法院檢察署檢察官以95年度偵字第29
    334 號不起訴處分確定），而對乙○實施身體上不法之侵害
    ，並違反本院所為之上開民事通常保護令。
二、案經高雄市政府警察局新興分局報請臺灣高雄地方法院檢察
    署檢察官偵查起訴。
    理  由
壹、證據能力部分
一、按刑事訴訟法第159 條之5 規定，被告以外之人於審判外之
    陳述，雖不符前4 條之規定，而經當事人於審判程序同意作
    為證據，法院審酌該言詞陳述或書面陳述作成時之情況，認
    為適當者，亦得為證據。當事人、代理人或辯護人於法院調
    查證據時，知有第159 條第1 項不得為證據之情形，而未於
    言詞辯論終結前聲明異議者，視為有前項之同意。
二、本件證人即被害人乙○於警詢所述，為被告以外之人於審判
    外之陳述，與本院95年度家護字第179 號裁定核發民事通常
    保護令，屬傳聞證據，被告知有不得作為證據之情形，而於
    本院審理時表示同意作為本案證據（見本院卷第36頁），再
    本院斟酌上開被告以外之人於警詢所述，過程並無受不當外
    力之影響，認適合作為本案之證據，依上揭規定，認證人乙
    ○於警詢之陳述、本院95年度家護字第179 號裁定核發民事
    通常保護令，均應有證據能力。
三、雖被告於本院準備程序中對於高雄市立聯合醫院受理家庭暴
    力事件驗傷事件驗傷診斷書之證據能力有所爭執，惟其所爭
    執之理由，係表示：伊未打乙○等語（見本院卷第16頁96年
    3 月2 日準備程序筆錄）其就驗傷診斷書所欲證明之待證事
    項表示質疑，係屬證明力之問題，而與證據能力無關。又依
    刑事訴訟法第159 條之4 規定：「除前三條之情形外，下列
    文書亦得為證據：一除顯有不可信之情況外，公務員職務上
    製作之紀錄文書、證明文書。二除顯有不可信之情況外，從
    事業務之人於業務上或通常業務過程所須製作之紀錄文書、
    證明文書。三除前二款之情形外，其他於可信之特別情況下
    所製作之文書。」而驗傷單自醫師依據其業務上所製作之診
    療紀錄謄寫而來，且係於告訴人遭傷害後所立即作成，其真
    實性極高；而診療紀錄係執行醫療業務之人員，於例行性的
    業務過程中，基於觀察或發現而當場或即時記載，為刑事訴
    訟法第159 條之4 第2 款所承認之傳聞例外，因而，除有其
    他顯不可信之情形外，驗傷診斷書應屬刑事訴訟法第159 條
    之4 第3 款之其他文書，而有證據能力。
貳、實體部分：
一、訊據被告丙○固坦承其有收受上開民事通常保護令，並知悉
    該保護令內容，並於95年9 月29日上午11時50分許，伊確有
    前往被害人乙○上開場所之事實（見本院卷第21、36、37頁
    ），惟矢口否認有毆打乙○，並辯稱：伊有進去店裡，但是
    沒有打她云云。
二、經查：
(一)、被告經本院於95年3 月21日，以95年度家護字第179 號裁定
    核發通常保護令，令被告不得對乙○實施身體或精神上不法
    侵害之行為，並不得直接或間接對之為騷擾、通話行為，且
    應遠離乙○住居所即高雄市新興區○○○路35號及工作場所
    即高雄市新興區○○○路35號至少100 公尺，被告確有收受
    上開民事通常保護令，並知悉該保護令內容，及其於95年9
    月29日上午11時50分許，確有前往被害人乙○上開場所之事
    實，業據證人乙○於本院96年5 月22日審判時具結證述綦詳
    （見本院卷第37頁），亦為被告所是認（見本院卷第43頁）
    ，並有本件當日事發經過錄影光碟1片 於本院96年5 月22日
    審判時當庭播放勘驗結果：被告當天有進去，店裡店內有兩
    位店員；螢幕顯示被告從裡面出來，證人乙○跟著出來，看
    到乙○以手摸右眼，並且拿著棍子；被告走出門口，又轉回
    頭進店內，乙○拿棍子向被告揮去，被告就離開等情，有錄
    影光碟1 片附卷可稽，是被告違反法院依家庭暴力防治法第
    14條第1 項之命遠離住所、工作場所之民事通常保護令裁定
    之事證明確，此部分犯行堪予認定。
(二)、又被告於上揭時、地徒手毆打被害人乙○，致被害人乙○受
    有右眼框腫痛之傷害事實，業據證人乙○於本院96年5 月22
    日審判時具結證述綦詳（見本院卷第37頁至第38頁），並有
    本件當日事發經過錄影光碟1 片，經本院審判時當庭播放勘
    驗結果顯示：被告當天自店外走入店內，當時店裡店內有兩
    位店員，被告獨自一人逕自走入店內一樓往二樓方向，超出
    攝影機攝影範圍，之後，被告自店內出來進入機攝影範圍內
    ，接著乙○跟著出來，看到乙○以手摸右眼，並且拿著棍子
    ；被告走出門口，又轉回頭進店內，乙○拿棍子向被告揮去
    ，被告就離開之情節（見本院卷第39頁），並酌被告於本院
    審判時陳稱：伊那天有去乙○上開店裡等語（見本院卷第42
    頁），並有受理家庭暴力事件驗傷診斷書1 紙在卷可憑（見
    同上署95年度偵字第29334 號偵卷第13頁），足見被告確實
    有揮拳毆打被害人乙○臉部，並致被害人乙○受有右眼框腫
    痛之傷害，始有上開攝影機攝影被害人乙○以手摸右眼之顯
    示結果，應堪認定。因此，被告所辯伊未毆打其姊即被害人
    乙○乙節與事實不符，殊無可信。是被告違反法院依家庭暴
    力防治法第十四條第一項之禁止實施家庭暴力行為之民事通
    常保護令裁定之事證明確，此部分犯行堪予認定。
三、按家庭成員間實施身體或精神上不法侵害之行為，即屬「家
    庭暴力」，家庭暴力防治法第2 條第1 項定有明文。又家庭
    暴力防治法第13條、第50條第1 、2 、4 款業經於96年3 月
    28日修法調整條號，於96年3 月30日生效，其中同法第13條
    第2 項第1 、2 、4 款，調整項次為第14條第1 項第1 、2
    、4 款，另同法第50條第1 、2 、4 款則配合上開條文條號
    調整項次為第61條第1 、2 、4 款，惟均無涉刑罰權內容之
    法律有利或不利之變更，是本件此部分尚無刑法第2 條法律
    變更之適用，並應逕依現時有效之現行家庭暴力防治法之適
    用，合先敘明。
四、查被告丙○與被害人乙○具有現為四親等以內旁系血親之弟
    姊身分關係，屬於家庭暴力防治法第3 條第4 款所定之家庭
    成員關係。核被告丙○於上開時地進入被害人乙○住居所及
    工作場所範圍內，並揮拳毆打乙○臉部，致其因此受有右眼
    框腫痛之傷害，並違反本院所為之上開民事通常保護令之所
    為，係犯家庭暴力防治法第61條第1 、4 款之違反保護令罪
    。被告上開行為，同時違反不得被害人乙○實施身體上不法
    侵害之行為、命遠離住所、工作場所至少100 公尺之民事通
    常保護令之犯行，應屬單純1 個違反保護令罪。又起訴書之
    犯罪事實欄內已載明：被告已進入被害人乙○住居所及工作
    場所範圍內之事實，有起訴書在卷可稽，是被告此部分犯行
    之起訴適用法條雖漏載，惟公訴檢察官業於本院審判時補充
    上開起訴適用法條（見本院卷43頁），亦為起訴效力範圍，
    本院自得一併審判，附此併敘。
五、爰審酌被告業已知悉不得對被害人乙○實施身體或精神上不
    法侵害之行為，並不得直接或間接對之為騷擾、通話行為，
    且應遠離被害人乙○住居所即高雄市新興區○○○路35號及
    其工作場所即高雄市新興區○○○路35號至少100 公尺之民
    事通常保護令內容，竟仍執意違反該保護令，漠視法律之規
    定，於保護令有效期間內，非但進入被害人乙○住居所及其
    工作場所100 公尺範圍內，尚且毆打被害人成傷，犯後又否
    認身體不法侵害部分犯行，實屬不該，惟念被害人乙○於偵
    查、本院審判時再三表示願意原諒被告，請求能夠給予被告
    自新機會，從輕量刑等語（見同上署95年度偵字第29334 號
    偵查卷第20頁）（見本院卷第42頁），並酌念其犯後部分坦
    認犯行等一切情狀，量處如主文所示之刑，並參酌被告所犯
    上開情節，即全然不顧其姊乙○之工作場所受其影響，且致
    其姊乙○因而受有身心鉅大苦楚，造成親情及其日常生活有
    口難言之生活不安寧陰影，乃諭知如易科罰金從重以新臺幣
    2,000 元折算1 日，以資懲儆。
據上論斷，應依刑事訴訟法第299條第1項前段，家庭暴力防治法
第61條第1 款、第4 款，刑法第11條前段、第41條第1 項前段，
判決如主文。
本案經檢察官甲○○到庭執行職務。
中　　華　　民　　國　　96　　年　　6 　月　 　5  　　日
　　　　　        刑事第三庭  審判長法　官  田平安
                                    法  官  郭瓊徽
                                    法  官  施添寶
以上正本證明與原本無異。
如不服本判決，應於判決送達後10日內，向本院提出上訴狀。
中　　華　　民　　國　　96　　年　　6 　月　 　5  　　日
 　　　　　　　　　　　　　　       書記官  王翌翔
附錄本判決論罪之法條：
家庭暴力防治法第61條
違反法院依第14條第1 項、第16條第3 項所為之下列裁定者，為
本法所稱違反保護令罪，處3 年以下有期徒刑、拘役或科或併科
新臺幣10萬元以下罰金：
一、禁止實施家庭暴力。
二、禁止騷擾、接觸、跟蹤、通話、通信或其他非必要之聯絡行
    為。
三、遷出住居所。
四、遠離住居所、工作場所、學校或其他特定場所。
五、完成加害人處遇計畫。
